【裁判字號】    89,簡上,85
【裁判日期】    890930
【裁判案由】    侵權行為損害賠償
【裁判全文】
臺灣屏東地方法院民事判決                         八十九年度簡上字第八五號
    上  訴  人  乙○○
                            身.
                            男.
    被上訴人    甲○○      住.
                            身.
                            男.
右當事人間請求侵權行為損害賠償事件，上訴人對於中華民國八十九年五月九日本院
八十九年度潮簡字第二二七號第一審判決提起上訴，本院判決如左：
    主  文
上訴駁回。
第二審訴訟費用由上訴人負擔。
    事  實
甲、上訴人方面：
  一、聲明：求為判決
  （一）原判決廢棄。
  （二）右廢棄部分被上訴人應給付上訴人新台幣（下同）二十六萬零二百八十元。
  （三）第一、二審訴訟費用由被上訴人負擔。
  二、陳述：除與原審判決書所載者相同茲予引用外，補稱：
      被上訴人前曾以損害賠償事件，請求上訴人賠償五十一萬四千元，在該案訴訟
      進行中被上訴人即向本院聲請對上訴人之財產假扣押，惟上訴人上請求之內容
      除毀損部分外，均為被上訴人所虛構之內容，且被上訴人並未有不能營業之情
      形；且債權人保全債權應依比例原則，被上訴人因上訴人毀損價值約三萬元之
      飾板，而虛構債權額至五十一萬四千元對上訴人財產實施假扣押，顯係故意侵
      害上訴人之權利，其符合民法第一百八十四條侵權行為之要件，為此訴請判決
      如上訴聲明所示云云。
  三、證據：援用原審之立證方法外，另提出承租場地合約書影本一紙，收據二紙，
      戶籍謄本二紙，照片一禎為證。
乙、被上訴人方面：
  一、聲明：求為判決駁回上訴，第二審訴訟費用由上訴人負擔。
  二、陳述：除與原審判決書所載者相同茲多引用外，另稱：
      伊假扣押查封上訴人之財產係因上訴人毀損其所有裝潢飾板之侵權行為，伊為
    保全損害賠償債權而依法所聲請，嗣依本院八十八年度裁全字第五六六號民事裁
    定，就上訴人所有之動產實施假扣押，而上訴人涉嫌毀損部分業經本院八十八年
    度易字第二二六號及台灣高等法院高雄分院八十八年度上易字第一一三二號刑事
    判決上訴人有罪確定，伊係為保全侵權行為損害賠償請求權而聲請假扣押，並無
    故意過失之侵權行為等語資為抗辯。
  三、證據：援用原審之立證方法。
丙、本院依職權調取本院八十八年訴字第二二六號損害賠償卷，本院八十八年執全字
    第六二四號假扣押執行卷。
    理   由
甲、程序上事項：
    未於準備程序主張之事項，除係法院應依職權調查之事項、該事項不甚延滯訴訟
    者、因不可歸責於當事人之事由不能於準備程序提出者、依其他情形顯失公平者
    除有上開情形之一者外，於準備程序後行言詞辯論時，不得主張之，民事訴訟法
    第二百七十六條定有明文，本件上訴人於本院準備程序終結時未提出其他證據，
    於言詞辯論時始提出團體活動表及出貨單影本及請求傳喚證人，被上訴人於本院
    言詞辯論時始提出起訴狀影本及開庭通知影本一紙，按上開事證與本件爭點無涉
    ，且係準備程序終結後始提出顯係延滯訴訟，依法不得主張，合先敘明
乙、本件上訴人於原審起訴主張被上訴人前曾以損害賠償事件，請求上訴人賠償新台
    幣五十一萬四千元，在該案訴訟進行中被上訴人即向本院聲請對上訴人之財產假
    扣押，且經本院於民國八十八年三月三十一日以八十八年度裁全字第五六六號民
    事裁定，對上訴人之財產在五十一萬四千元之範圍內予以假扣押，並於同年五月
    二十一日以八十八年五月十三日屏院正民執甲字第八十八執全六二四號執行假扣
    押。現該損害賠償事件，雖經本院於八十八年五月二十六日以八十八年度訴字第
    二二六號民事判決被上訴人之訴及假執行之聲請均駁回在案，然上訴人卻因假扣
    押之執行，扣押物須有專人保管，又不得擅動，以致扣押物無法適時為上訴人所
    利用，受有假扣押物專人保管費二萬元及假扣押物無法利用之折價損失十萬元。
    又因假扣押之查封封條貼於大廳牆上，顯而易見，使得客戶對公司營運狀況產生
    疑慮，造成上訴人之事業幾近停擺，致使公司之軟硬體共二千萬元之設備，在此
    假扣押之期間受有十四萬零二百八十元之利息損害，故依民法第一百八十四條第
    一項前段之侵權行為規定，請求被上訴人賠償其二十六萬零二百八十元之損害等
    語。本院審理中另以：被上訴人前曾以損害賠償事件，請求上訴人賠償五十一萬
    四千元，在該案訴訟進行中被上訴人即向本院聲請對上訴人之財產假扣押，惟上
    訴人上請求之內容除毀損部分外，均為被上訴人所虛構之內容，且被上訴人並未
    有不能營業之情形；且債權人保全債權應依比例原則，被上訴人因上訴人毀損價
    值約三萬元之飾板，而虛構債權額至五十一萬四千元對上訴人財產實施假扣押，
    顯係故意侵害上訴人之權利，其符合民法第一百八十四條侵權行為之要件，為此
    訴請判決如上訴聲明所示云云。
丙、被上訴人則以假扣押係為保全其就上訴人毀損其所有裝潢飾板之侵權行為損害賠
    償債權而依法所聲請，嗣依本院八十八年度裁全字第五六六號民事裁定，就上訴
    人所有之動產實施假扣押，而上訴人涉嫌毀損部分業經本院八十八年度易字第二
    二六號及台灣高等法院高雄分院八十八年度上易字第一一三二號刑事判決上訴人
    有罪確定，被告為保全侵權行為損害賠償請求權而聲請假扣押，實非無據。且被
    上訴人前開侵權行為損害賠償事件亦經本院以八十八年度訴字第二二六號民事判
    決被上訴人勝訴，且又於台灣高等法院高雄分院八十八年度上易字第七八號民事
    事件達成訴訟上和解，主要內容為上訴人願於八十八年八月十五日賠償被上訴人
    二萬五千元，被上訴人因此隨即撤回假扣押之執行。且上訴人於查封前業已將執
    行標的物出租予訴外人吳惠如經營悠活渡假村並按月收取租金至今，被上訴人所
    為之查封並未妨害上訴人之使用收益，故原告所稱之保管費及折價、利息等損失
    ，均屬虛構，其請求均為無理由等語置辯。本院審理中另以：伊假扣押查封上訴
    人之財產係因上訴人毀損其所有裝潢飾板之侵權行為，伊為保全損害賠償債權而
    依法所聲請，嗣依本院八十八年度裁全字第五六六號民事裁定，就上訴人所有之
    動產實施假扣押，而上訴人涉嫌毀損部分業經本院八十八年度易字第二二六號及
    台灣高等法院高雄分院八十八年度上易字第一一三二號刑事判決上訴人有罪確定
    ，伊係為保全侵權行為損害賠償請求權而聲請假扣押，並無故意過失之侵權行為
    等語資為抗辯。
丁、上訴人主張被上訴人前曾以損害賠償事件，請求其賠償五十一萬四千元，在該案
    訴訟進行中被上訴人即向本院聲請對其財產假扣押，且經本院於八十八年三月三
    十一日以八十八年度裁全字第五六六號民事裁定對其財產假扣押，並於同年五月
    二十一日執行假扣押之事實，業據其提出假扣押裁定、民事判決書及存證信函各
    一份影本為證，且為被上訴人所不爭執，本院依職權調取本院八十八年訴字第二
    二六號損害賠償卷，本院八十八年執全字第六二四號假扣押執行卷，核與上訴人
    主張相符，自堪信為真實。
戊、按侵權行為損害賠償請求權之發生，以有故意或過失不法侵害他人之權利為其成
    立要件，如其行為並無故意、過失或不法，即無賠償可言；又民法第一百八十四
    條第一項前段規定侵權行為以故意或過失不法侵害他人之權利為成立要件，故主
    張對造應負侵權行為責任者，對於對造之故意、過失應負舉證責任，最高法院四
    十九年度台上字第二三二三號、五十四年度台上字第一五二三號判例及八十二年
    台上字第二六七號判決均可資參照。上訴人起訴雖主張因被上訴人假扣押上訴人
    所有財產之行為，致上訴人受有損害，故依侵權行為損害賠償請求權請求被上訴
    人賠償損害等語；惟查，被上訴人就上訴人所有之財產實施假扣押後，即向本院
    提起侵權行為損害賠償之訴訟，而該訴訟雖經判決駁回，然係基於程序上之理由
    駁回被上訴人之請求，而非基於實體上之理由，嗣被上訴人又以同一事件向本院
    提起侵權行為損害賠償訴訟，而經本院以八十八年度訴字第二二六號民事判決被
    上訴人勝訴，並於台灣高等法院高雄分院八十八年度上易字第七八號民事事件審
    理中達成訴訟上之和解，其主要內容為上訴人願於八十八年八月十五日賠償被上
    訴人二萬五千元等事實，有被上訴人提出之民、刑事判決書影本各二份及和解筆
    錄影本一份等為證，復為上訴人所不爭執，亦堪信為真實。經查：
（一）上訴人所稱本院八十八年度裁全字第五六六號民事裁定對其財產假扣押，並於
      同年五月二十一日以八十八年五月十三日屏院正民執甲字第八十八執全六二四
      號執行假扣押事件，係被上訴人依據上開裁定供擔保後而由本院依法實施查封
      ，所為均屬其行使權利所必要之合法行為，並無任何之故意、過失或不法。且
      假扣押屬債權人依法保全其債權得受清償之正當行為，上訴人既不能舉出其他
      證據證明被上訴人實施本件假扣押主觀上確有故意或過失，揆諸首揭說明，上
      訴人自無從依侵權行為之法律關係請求被上訴人賠償其損害。
（二）被上訴人向本院就該事件提起侵權行為損害賠償訴訟，而經本院以八十八年度
      訴字第二二六號民事判決被上訴人勝訴，並於台灣高等法院高雄分院八十八年
      度上易字第七八號民事事件審理中達成訴訟上之和解，而其主要內容為上訴人
      願於八十八年八月十五日賠償被上訴人二萬五千元。該件訴訟係經兩造詳盡之
      攻擊防禦，歷經二審法院多次之開庭審理、調查，足見雙方之法律關係確實容
      有爭議之空間，自不得僅憑該訴訟或勝或敗之最後結果，即認被上訴人有因故
      意或過失而不知其無權利之存在，而以實施假扣押之手段，侵害上訴人之權利
      ；況該件訴訟之起始係因上訴人涉嫌毀損而經本院八十八年度易字第二二六號
      及台灣高等法院高雄分院八十八年度上易字第一一三二號刑事判決上訴人有罪
      確定，故被上訴人為保全其侵權行為損害賠償請求權而聲請假扣押，實非無據
      。且被上訴人前開侵權行為損害賠償事件亦經本院以八十八年度訴字第二二六
      號民事判決被上訴人勝訴，且又於台灣高等法院高雄分院八十八年度上易字第
      七八號民事事件審理中達成訴訟上之和解，主要內容為上訴人願於八十八年八
      月十五日賠償被上訴人二萬五千元，益證被上訴人實係本於其正當合法之權利
      聲請對上訴人之財產實施假扣押，尚難遽認其有何故意或過失。
（三）本件上訴人上訴理由雖以：被上訴人前曾以損害賠償事件，請求上訴人賠償五
      十一萬四千元，在該案訴訟進行中被上訴人即向本院聲請對上訴人之財產假扣
      押，惟上訴人上請求之內容除毀損部分外，均為被上訴人所虛構之內容，且被
      上訴人並未有不能營業之情形；且債權人保全債權應依比例原則，被上訴人因
      上訴人毀損價值約三萬元之飾板，而虛構債權額至五十一萬四千元對上訴人財
      產實施假扣押，顯係故意侵害上訴人之權利，其符合民法第一百八十四條侵權
      行為之要件云云。惟被上訴人行使權利係因上訴人故意毀損行為所致，且被上
      訴人於本院八十八年訴字第二二六號案件起訴時及審理中均以上訴人確有侵權
      行為損害營業等為內容，顯見被上訴人主觀上係行使權利之行為，揆諸前揭論
      呈，上訴人主張比例原則與本件爭點無涉，其上訴即無理由。
己、綜上所述，上訴人並未舉證證明被上訴人有何故意或過失之行為，而被上訴人亦
    無何不法之行為可言，從而原審判決駁回其起訴主張，即無違誤，上訴論旨仍指
    摘原審判決不當，為無理由，應予駁回。
據上論結，本件上訴為無理由，依民事訴訟法第四百三十六條之一第三項、第四百四
十九條第一項、第七十八條，判決如主文。
中      華      民      國    八十九    年      九      月    三十      日
                                    臺灣屏東地方法院民事第一庭
~B審判長法官  李麗芳
~B法      官  潘  快
~B法      官  李芳南
右為正本係照原本作成。
本判決不得上訴。
~B法院書記官  許水生
中      華      民      國    八十九    年      九      月    三十      日


司法院資訊處製作；財團法人民間司法改革基金會備份。
